【裁判字號】    90,訴,47
【裁判日期】    900322
【裁判案由】    損害賠償
【裁判全文】
臺灣苗栗地方法院民事判決  九十年度訴字第四七號
    原      告  丙○
    訴訟代理人  乙○○
    被      告  苗栗縣政府
    法定代理人  丁○○
    訴訟代理人  甲○○
右當事人間請求損害賠償事件，本院判決如左：
    主    文
原告之訴駁回。
訴訟費用由原告負擔。
    事    實
甲、原告方面：
一、聲明：
（一）確認原告租借造林契約造橋鄉○○段八二二之一地號面積０點０七七０平方公
      尺，八二二之二地號面積０點二四五六平方公尺，地目旱（以下簡稱系爭土地
      ），耕地出租契約存在。
（二）被告應給付原告新台幣（下同）一百八十五萬元，及自起訴狀送達翌日起至清
      償日止，按年息百分之五計算之利息。
二、陳述：
（一）查坐落苗栗縣造橋鄉○○段八二二地號國有土地，面積０點九二九０公頃土地
      由原告向被告承租，放租期間自民國八十年七月一日起至八十九年六月三十日
      止，共計九年，造林樹種為相思樹，主伐期為十年。被告於八十五年間未查明
      放租之情形，而以耕地重覆放租予訴外人陳闊，造成原告辛苦種植之樹木遭訴
      外人陳闊毀損，依被告八十六年度辦理徵收土地農林作物及水產養殖物、畜禽
      補償遷移費查估基準附記五所載補償標準，即每平方公尺以二百元計算，原告
      所受損害共計一百八十五萬元（以原告承租之九二九０平方公尺乘以每平方公
      尺二百元計算），原告所受上開損害乃因被告過失重覆放租所致，爰依民法第
      一百八十四條之規定，請求被告給付如聲明第二項所示。
（二）再查原告所承租之上開土地，地目已變更為旱地，地上物樹木已遭毀損而不復
      存在，除經徵收部分外，現尚有系爭同段八二二之一及八二二之二地號土地未
      經徵收，被告前曾同意將原告之造林租約變更為耕地租約，惟迄未變更，雖經
      原告於八十九年七月五日依被告通知將租賃造林契約書正本繳回，惟迄未收受
      訂正後之契約，爰訴請確認如聲明第一項所示。
三、證據：提出國有公有山坡地出租造林契約書一件、苗栗縣政府函五件、苗栗縣八
    十六年度辦理徵收土地農林作物及水產養殖物畜禽補償遷移費查估基準一件、內
    政部函一件、交通部台灣區國道新建工程局函一件（以上均為影本）為證。
乙、被告方面：
一、聲明：原告之訴駁回。
二、陳述：
（一）原告既以租地造林契約承租，如欲變更為耕地放租，依台灣省政府七十二年十
      一月十五日府地三字第一五七０二六號函修正之「國有原野及區外保安林解除
      地內之宜農牧地清理放租工作注意事項」第三項及「台灣省國有林事業區出租
      造林地管理辦法」等之規定，應將地上林木依規定申請砍伐並回復農地使用，
      再依據台灣省公有耕地放租辦法規定辦理，原告既未依此辦理，被告自難遽予
      變更，況依財政部國有財產局台灣中區辦事處新竹分處八十八年七月五日台財
      產新二字第八八００四九四三號函所示，系爭土地已由財政部國有財產局台灣
      中區辦事處新竹分處收回自行管理，被告已非土地管理之權責機關，無權再行
      辦理更正契約事宜，原告訴請確認系爭土地為耕地租賃關係，為無理由。
（二）原告承租之同段八二二地號土地經交通部台灣區國道新建工程局依法徵收部分
      ，業經原告具領地上農林作物補償費在案，原告並無何損失可言，其請求損害
      賠償，實無理由。
三、證據：提出國有原野及區外保安林解除地內之宜農牧地清理放租工作注意事項一
    件、台灣省國有林事業區出租造林地管理辦法一件、苗栗縣政府函三件、財政部
    國有財產局台灣中區辦事處新竹分處函一件、交通部台灣區國道新建工程局函一
    件（以上均為影本）為證。
    理    由
一、原告起訴主張：坐落苗栗縣造橋鄉○○段八二二地號國有土地，面積０點九二九
    ０公頃土地由原告向被告承租，放租期間自八十年七月一日起至八十九年六月三
    十日止，共計九年，造林樹種為相思樹，主伐期為十年。被告於八十五年間未查
    明放租之情形，而以耕地重覆放租予訴外人陳闊，造成原告辛苦種植之樹木遭訴
    外人陳闊毀損，依被告八十六年度辦理徵收土地農林作物及水產養殖物、畜禽補
    償遷移費查估基準附記五所載補償標準，即每平方公尺以二百元計算，原告所受
    損害共計一百八十五萬元，原告所受上開損害乃因被告過失重覆放租所致，爰依
    民法第一百八十四條之規定，請求被告給付如聲明第二項所示，又原告所承租之
    上開土地，地目已變更為旱地，地上物樹木已遭毀損而不復存在，除經徵收部分
    外，現尚有系爭同段八二二之一及八二二之二地號土地未經徵收，被告前曾同意
    將原告之造林租約變更為耕地租約，惟迄未變更，雖經原告於八十九年七月五日
    依被告通知將租賃造林契約書正本繳回，惟迄未收受訂正後之契約，爰訴請確認
    如聲明第一項所示等語；被告則以：原告既以租地造林契約承租，如欲變更為耕
    地放租，依台灣省政府七十二年十一月十五日府地三字第一五七０二六號函修正
    之「國有原野及區外保安林解除地內之宜農牧地清理放租工作注意事項」第三項
    及「台灣省國有林事業區出租造林地管理辦法」等之規定，應將地上林木依規定
    申請砍伐並回復農地使用，再依據台灣省公有耕地放租辦法規定辦理，原告既未
    依此辦理，被告自難遽予變更，況依財政部國有財產局台灣中區辦事處新竹分處
    八十八年七月五日台財產新二字第八八００四九四三號函所示，系爭土地已由財
    政部國有財產局台灣中區辦事處新竹分處收回自行管理，被告已非土地管理之權
    責機關，無權再行辦理更正契約事宜，原告訴請確認系爭土地為耕地租賃關係，
    為無理由。另原告承租之同段八二二地號土地經交通部台灣區國道新建工程局依
    法徵收部分，業經原告具領地上農林作物補償費在案，原告並無何損失可言，其
    請求損害賠償，實無理由等語，資為抗辯。
二、按民事訴訟法第二百四十七條所謂即受確認判決之法律上利益，係指因法律關係
    之存否不明確，致原告在私法上之地位有受侵害之危險，而此項危險得以對於被
    告之確認判決除去之者而言（最高法院四十二年台上字第一０三一號判例意旨參
    照），本件系爭土地原雖曾由財政部國有財產局委託被告代管，惟嗣後已經終止
    委管而由財政部國有財產局台灣中區辦事處新竹分處收回自行管理，有財政部國
    有財產局台灣中區辦事處新竹分處八十八年七月五日台財產中新二字第八八００
    四九四三號函附卷可稽，則原告對被告提起本件積極確認之訴，縱獲勝訴判決，
    其效力並不及於財政部國有財產局台灣中區辦事處新竹分處，亦不能以本件訴訟
    除去原告之危險，自難認有即受確認判決之法律上利益。從而，原告起訴請求確
    認其與被告間就系爭土地之耕地出租契約存在，自屬欠缺權利保護要件之保護必
    要要件，不應准許。
三、次按當事人主張有利於己之事實者，就其事實有舉證之責任。民事訴訟法第二百
    七十七條定有明文。所謂舉證係指就爭訟事實提出足供法院對其所主張者為有利
    認定之證據而言，若所舉證據，不能對其爭訟事實為相當之證明，自無從認定其
    主張為真正。又主張法律關係存在之當事人，就該法律關係發生所須具備之特別
    要件，應負舉證之責任，原告就其主張之事實，不舉證證明者，被告無須就其抗
    辯之事實，負舉證之責任，此為舉證分擔之原則。故主張侵權行為之當事人，應
    就此項事實負舉證之責任，除須有損害之發生，及有責任原因之事實外，並以二
    者之間有相當因果關係為成立要件，故侵權行為賠償害之訴訟，原告須先就上述
    要件為相當之證明，始能謂其請求權存在。本件原告主張被告於八十五年間因過
    失未查明放租之情形，而以耕地重覆放租予訴外人陳闊，造成原告辛苦種植之樹
    木遭訴外人陳闊毀損，原告共計受有一百八十五萬元之損失之事實，既為被告所
    否認，則揆諸前揭說明，原告自應就被告之過失及其損害之發生等有利於己之事
    實負舉證責任，惟查，原告就被告應負如何之過失責任及其受有如何之損害，均
    未舉證證明，而參以原告於言詞辯論時自承其所種植之植物於七十三年間即遭訴
    外人陳闊除掉等語（參見本院九十年三月八日言詞辯論筆錄），顯與其主張之上
    開事實不符，且原告於所承租之系爭八二二地號部分土地經第二高速公路後續計
    畫竹南西湖段工程用地徵收時，業經就其上種植之綠竹（甲）八十一株具領十一
    萬三千四百元補償費，亦有交通部台灣區國道新建工程局函附之第二高速公路後
    續計畫竹南西湖段工程用地徵收收購農林作物補償清冊影本一紙在卷可按，亦顯
    與原告所陳上情不符，是原告前揭主張應無可採。從而，原告依民法第一百八十
    四條規定請求被告應給付原告一百八十五萬元，及自起訴狀送達翌日起至清償日
    止，按年息百分之五計算之利息，即屬無據，應予駁回。
四、本件事證已臻明確，兩造其餘主張陳述與舉證，經審酌與本院前揭判斷不生影響
    ，爰不予逐一論述。
五、據上論結，本件原告之訴為無理由，依民事訴訟法第七十八條，判決如主文。
中      華      民      國    九十      年      三      月    二十二    日
                                  臺灣苗栗地方法院民事庭
~B法      官  王萬金
右為正本係照原本作成。
如對本判決上訴，須於判決送達後廿日內向本院提出上訴狀。
~B法院書記官  姚錫鈞
中      華      民      國    九十      年      三      月    二十二    日


司法院資訊處製作；財團法人民間司法改革基金會備份。
